臺灣高雄地方法院刑事判決　　　　　　　　　　　　九十二年度訴字第二五八號
　　公　訴　人　臺灣高雄地方法院檢察署檢察官
　　被　　　告　甲○○
　　公設辯護人　丙○○
右列被告因違反毒品危害防制條例案件，經檢察官提起公訴（九十二年度偵字第一八
八八七號），本院判決如左：
    主  文
甲○○無罪。
    事實及理由
一、公訴意旨略以：被告甲○○意圖販賣毒品轉賣圖利，於民國九十二年九月初某日
    晚間八時許，在高雄縣大寮鄉金格遊藝場內，以新臺幣（下同）三萬五千元價格
    ，向不詳姓名年籍綽號「阿香」之女子購買大量第一級毒品海洛因與第二級毒品
    安非他命。被告所購買毒品除供自己施用之外（施用毒品部分另案偵辦），其餘
    以夾鏈帶分裝出售，每夾鏈帶所分裝之毒品可施用七次至八次之多。嗣於同年九
    月十四日晚間十一時許，被告騎乘機車途經高雄縣大寮鄉復興村復興活動中心廣
    場時，因行蹤可疑為警欄檢，在其所騎乘機車內查獲第一級毒品海洛因十包（淨
重十三點六一公克），與第二級毒品安非他命三包（驗前毛重三點六公克）、注
    射針筒一支與空夾鏈帶六十九個。
二、按犯罪事實應依證據認定之，無證據不得認定其犯罪事實。不能證明被告犯罪者
    ，應諭知無罪之判決，刑事訴訟法第一百五十四條第二項、第三百零一條第一項
    分別定有明文。又按事實之認定，應憑證據，如未能發現相當確實之證據，或證
    據不足以證明，自不能以推測或擬制之方法，以為裁判之基礎。再按認定犯罪事
    實所憑之證據，雖不以直接證據為限，間接證據亦包括在內，然而，無論直接或
    間接證據，其為訴訟上之證明，須達於通常一般人均不致有所懷疑，而得確信其
    為真實之程度者，始得據為有罪之認定，倘其證明尚未達到此一程度，而有合理
    懷疑之存在時，即無從為有罪之認定（最高法院著有四十年臺上字第八六號、七
    十六年臺上字第四九八六號判例要旨可資參照）。末按，毒品危害防制條例第五
    條第一項、第二項所指之意圖販賣而持有第一級、第二級毒品罪，係指行為人基
    於販賣營利以外之原因而購入毒品，持有毒品後，始起意售賣營利為要件，亦即
    行為人除持有行為之外，其於持有後，萌生轉賣營利之主觀犯意者，方可成立該
條之犯罪（最高法院九十二年台上字第一二七五號、第二０四七號判決要旨可資
    參照）。
三、本件公訴人認被告甲○○涉犯毒品危害防制條例第五條第一項及第二項之意圖販
    賣而持有第一級、第二級毒品罪，無非係以自被告處查獲超過一般人施用所需數
    量之毒品及空夾鏈帶六十九個，足見被告意圖販賣而持有毒品，並提出海洛因十
    小包、安非他命三小包、空夾鏈袋六十九個、法務部調查局鑑定通知書、高雄醫
    學大學附設中和紀念醫院檢驗報告各一份為其論據。惟訊據被告堅詞否認有何意
    圖販賣而持有前開毒品之犯行，辯稱：扣案之海洛因及安非他命是伊自己要施用
    ，伊沒有販賣毒品之意圖，伊有施用毒品之習慣，每天約施用七至八次，一次購
    買這麼多數量比較便宜，注射針筒是供施用毒品之工具，夾鍊帶則是外出時方便
    攜帶毒品施用等語。經查：
    （一）被告於九十二年九月十四日晚間十一時許，在高雄縣大寮鄉復興村復興活
          動中心廣場前，持有海洛因十包、安非他命三包、注射針筒一支及空夾鏈
          袋六十九個，為警查獲之事實，迭據被告於偵訊及本院審理中坦承不諱，
          前揭白色粉末及結晶體經分別送法務部調查局及高雄醫學大學附設中和紀
          念醫院鑑驗結果，各為海洛因及安非他命無訛，並有該局九十二年十月二
          十二日調科壹字第二二００一六０八九號鑑定通知書、該醫院九十二年十
          月七日編號九二一０之十一號檢驗報告附卷可稽，此部分之事實，固可認
          定。
    （二）然被告前於八十七年間因施用毒品案件，經本院以八十七年度訴字第八七
          七號裁定送觀察勒戒，經評定認有繼續施用毒品之傾向，再裁定令入戒治
          處所強制戒治，嗣因強制戒治期滿，由本院於八十八年七月三十日以八十
          七年度訴字第八七七號判決諭知免刑確定。復於八十九年間又因施用毒品
          案件，經台灣高雄地方法院檢察署檢察官聲請簡易判決處刑，本院以八十
          九年度訴字第一八六五號判處應執行有期徒刑八月確定，並於九十年九月
          四日執行完畢。又其因自九十二年七月二十三日下午下午四時二十五分許
          回溯二十四小時內之某時起至同年九月十四日下午十一時許回溯二十四小
          時內之某時止，連續施用第一級毒品海洛因、第二級毒品安非他命多次之
          行為，於同年九月十四日晚間十一時許為警查獲後，再經本院以九十二年
          度毒聲字第六六二０號裁定送強制戒治，並經提起公訴，由本院於九十二
          年十二月二十五日，以九十二年度訴字第二七六三號分別就連續施用第一
          級毒品海洛因部分判處有期徒刑一年二月、連續施用第二級毒品安非他命
          部分判處有期徒刑六月，應執有期徒刑一年六月確定等情，有台灣高等法
          院被告全國前案紀錄表、台灣高雄地方法院檢察署刑案資料查註紀錄表、
          前揭判決在卷足憑，是依前所述，被告先後既有多次施用海洛因及安非他
          命毒品之前科，其中甚且曾經認有繼續施用毒品傾向而裁定送強制戒治，
          足見被告染有長期施用海洛因及安非他命之惡習，亦堪認定。
    （三）再查，關於人體就毒品海洛因之使用劑量之耐受度，經先前函詢法務部法
          醫研究所結果認為：「依據文獻資料記載，正常人之人體實驗，海洛因靜
          脈注射單一劑量多在五至二十毫克之間。於一九九八年ＰＥＲＮＥＧＥＲ
          等人在瑞士執行之計劃中，五十一位濫用海洛因達廿五年以上，並具有二
          年連續每天連續靜脈注射海洛因之嚴重濫用者，接受海洛因實驗，純品海
          洛因每天施打劑量在四００─六三０毫克之間，仍無明顯中毒症狀發生。
          又依英國藥典之說明，用於癌症病患之止痛時，起始劑量為每四小時二點
          五至五毫克，隨後為達止痛效果，以增加原來劑量的百分之五十，而每天
          需要的海洛因用量從小於二毫克至五公克不等，有極大差異存在等情，此
          有法務部法醫研究所八十九年九月十四日法醫所八九清字第一六四五號函
          示可資參照（參見本院卷附之上開函件），因此，依照前揭成癮者每日施
          打劑量之標準值以下之每日施用三○○毫克（靜脈注射）為計算標準，則
          扣案之毒品，海洛因驗後淨重十三點六一公克（包裝重二點九一公克），
          純度百分之七十三點一一，純質淨重九點九五公克，有前揭法務部鑑定通
          知書附卷可參，以前揭施用量計算，可供靜脈注射之方式施用約三十日等
          情觀之，以被告常年染有施用第一級毒品海洛因之惡習，已如前述，是其
          辯稱：伊每日約施用一包之海洛因，扣案之毒品海洛因係供自己施用一節
          ，核與常情並不相違，亦難認被告持有上開毒品係為意圖轉賣營利。而被
          告持有之安非他命（驗前毛重三點六公克，驗後毛重三點五公克），有前
          揭醫院檢驗報告附卷可佐，依被告施用毒品之習慣及數量推算，前揭扣案
          之安非他命，數量並非被告無法於短時間施用完畢，再佐以安非他命係第
          二級毒品，本屬違禁物品，其交易過程當有遭警查獲之相當危險性，是以
          施用毒品成癮者，為免經常購買而增加為警查獲之風險，輒購買較多數量
          之毒品，衡屬常理，是被告所辯上情，尚堪採信。
    （四）另被告於本院訊問中供稱：伊之前在作鷹架，一個月約有四、五萬元之收
          入等語（參見本院九十二年十一月十二日訊問筆錄），佐以被告於警、偵
          訊中均稱該毒品係以三萬五千元購得等語，足見以被告之經濟狀況，尚有
          支付能力，其為大量購買價格較低及避免為警查獲之風險，一次購入前揭
          數量之海洛因、安非他命等語，洵非無據。另外扣案空夾鏈袋雖有六十九
          個，然夾鏈袋乃十分容易取得之物品，其價格亦甚為低廉，消費者通常一
          次買入之數量少有僅一、二個者，而有施用毒品習慣之人，將毒品分裝於
          夾鏈袋內，以便外出時攜帶者亦所在多有，故無從由被告持有多數之夾鏈
          袋袋即推論其有意圖販賣毒品之行為，且扣案之注射針筒，通常亦為施用
        毒品所需使用之物，非即係意圖販賣毒品所必須之物，與本件待證事實尚
          無直接之關連性，自亦無從藉由上開扣案之物品證明被告確有意圖販賣第
          一級、第二級毒品之犯行。況且被告係經警臨時查覺有異臨檢而查獲，亦
          非於交易毒品時當場查獲被告，則被告所欲販賣毒品之對象究係何人，價
          格數量若干，聯絡方式為何，在無任何相關資料以供本院調查之情況下，
          被告是否確有意圖販賣而持有毒品之行為，亦非無疑。
    （五）綜前所述，在無其他積極明確之事證之下，以扣案第一級毒品海洛因十包
          （淨重十三點六一公克，包裝重二點九一公克，純質淨重九點九五公克）
          、安非他命三包（驗前毛重三點六公克、驗後毛重三點五公克），數量非
          鉅，以被告長期施用毒品之習慣，自難僅憑此即認定其持有之外，尚有販
          賣之意圖。參諸違反毒品危害防制條例第五條第一項、第二項之意圖販賣
          而持有第一級、第二級毒品之罪，須有積極證據或於通常一般之人均不致
          於有所懷疑，而得確信其為真實程度之間接證據，始得據為認定被告有罪
          之證明，惟公訴人則未提出其他積極證據或於通常一般之人均不致於有所
          懷疑，而得確信其為真實程度之間接證據，俾資證明被告確有涉犯意圖販
          賣而持有前揭毒品之犯行。揆諸前揭法律規定與最高法院判例意旨，自不
          得以推測或擬制之詞作為被告涉犯此部分犯行之認定，其犯罪即屬不能證
          明，應為無罪之諭知。
據上論斷，應依刑事訴訟法第三百零一條第一項，判決如主文。
本案經檢察官乙○○到庭執行職務。
中      華      民      國      九十三      年      二      月  二十七  日
                                  臺灣高雄地方法院刑事庭
                                      審判長法官  邱  明  弘
                                            法官  廖  建  瑜
                                            法官  胡  宜  如
右正本證明與原本無異。
如不服本判決，應於判決送達後十日內，向本院提出上訴狀。
                                          書記官  蘇  溪  林
中      華      民      國      九十三      年      二      月  二十七  日
